【裁判字號】    95,交聲,228
【裁判日期】    950428
【裁判案由】    交管條例聲異
【裁判全文】
臺灣板橋地方法院交通事件裁定?       95年度交聲字第228號
原處分機關  交通部公路總局臺北區監理所
異  議  人  乙○○
即受處分人
                    號
                    樓
上列受處分人因違反道路交通管理處罰條例案件，不服交通部公路
總局臺北區監理所民國95年1月24日所為之裁決處分（北監自裁字
裁40-A7L203225號），聲明異議，本院裁定如下：
    主  文
異議駁回。
    理?由
一、聲明異議意旨略以：受處分人即異議人乙○○於民國94年8
    月29日10時20分許，駕駛車牌號碼2N—3670號自用小客車，
    行經臺北市○○○路與建國北路交岔路口處時，並未有未繫
    安全帶之違規行為，竟遭警攔停製單舉發，本件應係執勤警
    員誤認所致，且警察既未照相，無從認定異議人有未繫安全
    帶之違規行為，故異議人不服原裁處，乃提起本件異議云云
    。
二、按汽車行駛於道路上，其汽車駕駛人或前座乘客未繫安全帶
    者，處駕駛人新臺幣1500元罰鍰，道路交通管理處罰條例第
    31第1項定有明文。
三、經查：
（一）本件受處分人即異議人乙○○於94年8 月29日10時20分許
      ，駕駛車牌號碼2N—3670號自用小客車，行經臺北市○○
      ○路與建國北路交岔路口，有未繫安全帶之違規事實，有
      臺北市政府警察局北市警交大字第A7L0000000號舉發違反
      道路交通管理事件通知單1 紙在卷可稽，且證人即本件舉
      發之員警吳明華於本院調查時到庭具結證稱：「舉發單是
      我製作的。當時我是站在民權東路的東南側往東方向，我
      看見異議人將車子從建國北路右轉民權東路開過來，未繫
      安全帶。我攔他時，我看到他趕緊繫安全帶並往前靠邊停
      ，我上前時請他搖下車窗並問他剛才沒有繫安全帶，請他
      出示證件」、「請異議人拉下車窗時，他已經繫上安全帶
      了」、「（問：當時天氣如何？）沒有下雨，視線良好」
      、「（問：之前有無從事舉發相同之違規事件？）我是專
      門舉發行車撥打大哥大及未繫安全帶，我已做了2 、3 年
      了」等語（詳本院95年3月13訊問筆錄），而異議人亦坦
      承有於前開時、地駕駛該輛自用小客車行經該舉發地點，
      並為警當場攔停掣單舉發之事實，參諸執勤警員係依法執
      行公務，與異議人並不相識，素無怨隙，苟非實情，自無
      須恣意誣攀之理。而且警員執行公務本身受行政懲處責任
      之監督，到庭具結作證更以刑罰擔保其真實性，警員應無
      甘冒行政懲處及刑法偽證罪責任而刻意誣陷之必要。因此
      ，可信賴警員吳明華前開陳證為真實。
（二）又交通勤務警察或依法令執行交通稽查任務人員，開單舉
      發違反道路交通管理處罰條例所列之違規事實，經公路主
      管機關或警察機關所為之裁決處罰，本質上為行政處分，
      係公務員基於職務上權力，依法就特定之具體事件所為，
      並具有公法上效果之單方行政行為。而根據公務員為公法
      上行為具有公信力之原則，立法者乃於道路交通管理處罰
      條例及高速公路交通管制規則等交通法規中制定相關規定
      ，使交通勤務警察或依法令執行交通稽查任務人員，在特
      殊情形下，當場不能或不宜攔截製單舉發時，得當機處置
      而就違規事實予以逕行舉發（參見道路交通管理處罰條例
      第七條之二等規定），以達成維護交通秩序及公共安全之
      行政目的。反之，若謂公務員之一切行政行為，均需預留
      充分之證據，以證明其所認定之事實為真，則國家行政勢
      必受到相當程度之阻礙，而且相關行政目的亦難以順利達
      成，故刑事訴訟法中就犯罪證據有關之規定，與屬於行政
      秩序罰之交通違規裁罰本旨不相符合之部分，自不在得以
      準用之列。從而，交通違規行政爭訟之舉證責任原理，應
      非如刑事案件中，必須超越任何合理懷疑，始可為有罪判
      決之嚴格證明程度，而係應與民事訴訟之舉證責任原理相
      類似，亦即，基本上應就行政機關與人民所各自主張有利
      於己之事實，分配其應盡之舉證責任，而非逕予準用刑事
      訴訟法上之「無罪推定」原則，此觀諸行政訴訟法第一百
      三十六條，規定行政訴訟程序準用民事訴訟法第二百七十
      七條舉證責任分配原則之立法意旨，即可明瞭。
（三）因此本件異議人乙○○雖辯稱：行車時確實有繫安全帶云
      云，而其妻子宋玉如亦到庭附和其詞。然證人甲○○○○
      就本件違規事實之相關證述及舉發內容，經核並無與常理
      不符之處，且證人吳明華於攔停異議人乙○○時起迄開立
      本件舉發單時止，將舉發過程予以錄音乙節，有證人吳明
      華提出之錄音光碟1 片在卷可佐，經本院於95年3 月16日
      勘驗該片錄音光碟，內容為：「警察：自小客2N—3670號
      ，先生不好意思，你那安全帶剛剛綁上我知道，麻煩請出
      示證件好嗎？乙○○：停在旁邊好嗎？警察：好，可以。
      BACK，後面比較好停。警察：駕照、行照麻煩一下，謝謝
      」、「警察：不好意思，乙○○，林先生，臺北縣，‧‧
      林先生不好意思，麻煩空白處簽收一下，這個地方」、「
      乙○○：為什麼」、「警察：安全帶沒有綁」、「乙○○
      ：你又沒有照相」、「警察：員警開單有兩種，一種是拍
      照舉發，就是逕舉，一種是攔舉，我們是以目視，看到你
      沒有綁安全帶」、「乙○○：你會不會看錯？」、「警察
      ：我跟你講，我看得很清楚，不然我不會攔你」等情，有
      本院95年3 月16日勘驗筆錄1 份附卷足憑。倘異議人行車
      確有繫上安全帶，則衡諸常情，其為警攔停時，理應立即
      向執勤員警質疑攔停之原因為何，並向員警陳稱確有繫上
      安全帶之事實，然觀諸前開勘驗筆錄，異議人為警攔停之
      時，並未立即向警員詢問攔停之原因，亦未積極向警員陳
      述確有繫上安全帶之情，反而質疑警員並未拍照存證，已
      與常情相違，益證證人吳明華就其維護交通秩序及行車安
      全等職責所為之本件交通違規舉發，自應予以採信。是證
      人宋玉如證述異議人行車確有繫上安全帶云云，顯係迴護
      異議人之詞，不足憑採。異議人於上述時、地，有駕駛自
      小客車行駛於道路上未繫安全帶之違規事實，應無疑問
（四）又異議人雖另辯稱：執勤員警並未拍照存證云云。然如前
      所述，公務員之一切行政行為，假如均需預留充分之客觀
      證據，以證明其所認定之事實為真，則國家行政勢必受到
      相當程度之阻礙，而且相關行政目的亦難以順利達成，故
      交通勤務警察舉發交通違規事件時，本於其對於違規行為
      之專業知識加以判斷，進而於查證交通違規事實後，認定
      駕駛人確有違規駕駛行為，而予以製單舉發，並非必須要
      有違規當時之採證照片等其他客觀事證存在，始能據以取
      締。何況交通勤務警察於法院調查時，親自到庭具結作證
      ，其所為之證詞內容即屬重要之證據資料，假若該證述內
      容經核並無不合常理之處，則該交通勤務警察本其維護交
      通秩序及行車安全等職責所為之違規舉發，即無不可採信
      之理，附此說明。
四、綜上所述，受處分人即異議人乙○○於前述時、地，有駕駛
    自用小客車行駛於道路上未繫安全帶之違規事實，既可認定
    ，則移送機關交通部公路總局臺北區監理所據此引用前開道
    路交通管理處罰條例第31條第1 項規定，而裁處異議人罰鍰
    新臺幣1500元，於法並無不當。至本件異議內容，經核並無
    理由，故應予以駁回。
五、據上論斷，應依道路交通案件處理辦法第19條，裁定如主文
    。
中    華    民    國    95    年    4     月    28    日
                      交通法庭    法  官  鄭燕璘
上列正本證明與原本無異。
如不服本裁定應於送達後5日內向本院提出抗告狀。
                                  書記官  呂紹明
中    華    民    國    95    年     2     月    10   日


司法院資訊處製作；財團法人民間司法改革基金會備份。
